臺灣高等法院臺南分院刑事判決
110年度上易字第642號
上  訴  人  臺灣雲林地方檢察署檢察官
上  訴  人  
即  被  告  黃金




選任辯護人  林沛妤律師
上列上訴人因被告過失致死案件，不服臺灣雲林地方法院108年
度易字第569號中華民國110年10月12日第一審判決（起訴案號：
臺灣雲林地方檢察署107年度偵字第5041號），提起上訴，本院
判決如下：
    主  文
原判決關於黃金所處之刑撤銷。
黃金所犯過失致人於死罪，處有期徒刑陸月，如易科罰金，以
新臺幣壹仟元折算壹日。緩刑伍年，並應按附表所示之賠償金額
及方式向廖允、廖朝宗、廖春燕、廖明輝、廖淑娟、廖麗君支付
損害賠償。
    事實及理由
一、按民國110年6月16日修正公布、同月18日施行之刑事訴訟法
    第348條規定：「上訴得對於判決之一部為之。對於判決之
    一部上訴者，其有關係之部分，視為亦已上訴。但有關係之
    部分為無罪、免訴或不受理者，不在此限。上訴得明示僅就
    判決之刑、沒收或保安處分一部為之」。次按同日修正公布
    、施行之刑事訴訟法施行法第7條之13規定：「中華民國110
    年5月31日修正通過之刑事訴訟法施行前，已繫屬於各級法
    院之案件，於施行後仍適用修正前刑事訴訟法第348條規定
    ；已終結或已繫屬於各級法院而未終結之案件，於施行後提
    起再審或非常上訴者，亦同」。又按判決後提起上訴，應以
    其提起上訴而繫屬於上訴審法院時，刑事訴訟法第348條是
    否已經修正施行，作為究應適用修正後或修正前規定以決定
    其上訴範圍之時點依據（最高法院110年度台上大字第5375
    號裁定意旨參照）。查本案係於上開規定修正施行後之110
    年12月8日始繫屬於本院，有臺灣雲林地方法院110年12月3
    日雲院惠刑行決108易569字第11000111995號函其上所蓋本
    院收文戳章（本院卷第3頁）在卷可稽，是本案上訴之效力
    及其範圍，應依現行刑事訴訟法第348條規定判斷，合先敘
    明。
二、原審於110年10月12日以108年度易字第569號判決判處被告
    犯（修正前）過失致人於死罪，處有期徒刑8月。檢察官係
    以原判決量刑稍嫌過輕為由提起上訴，並被告則以原審量刑
    過重及請求宣告緩刑為由提起上訴，嗣於本院審理時當庭向
    檢察官、被告及辯護人確認上訴範圍，均稱僅就原判決量刑
    （含緩刑）部分上訴，對於原判決認定之犯罪事實及罪名，
    均表明未在上訴範圍（本院卷第198-199頁），足見檢察官
    及被告對於本案請求審理之上訴範圍僅限於量刑（含緩刑）
    。揆諸前開說明及新修正條文之規定，本案量刑部分與原判
    決犯罪事實、罪名之認定，可以分離審查，因此，本院爰僅
    就原判決量刑（含緩刑）部分加以審理，其他關於本案犯罪
    事實、罪名等，則不在本院審理範圍，先予說明。
三、因檢察官、被告均表明僅就原判決關於量刑（含緩刑）部分
    提起上訴，故有關本案之犯罪事實、論罪部分之認定，均如
    第一審判決所記載（如附件）。
四、檢察官上訴意旨略以：被告犯後態度惡劣，試圖脫罪，且事
    後對於告訴人未曾聞問，亦未賠付告訴人民事賠償，態度極
    為不佳，毫未見悔意，又被告對於本案應負全部責任，原審
    僅判處有期徒刑8月，稍嫌過輕，實難令被告知所警惕，將
    造成更多無辜之人遭受不利益，請將原判決撤銷，更為適當
    合法之判決等語。被告上訴意旨則以：被告已經認罪，且與
    告訴人達成調解，告訴人也願意給被告緩刑之機會，並被告
    沒有前科，請審酌被告當初是出於好意，造成遺憾的後果被
    告也感到非常難過。又被告家中還有小孩、年邁父親，父親
    癌症臥床，需要專人照顧，經濟非佳，請求從輕量刑，並給
    予被告緩刑之宣告，讓被告可以好好賺錢養家，並償還調解
    金額予告訴人等語。
五、撤銷改判理由：
  ㈠原審認被告所犯（修正前）過失致人於死罪事證明確，因予
    科刑，固非無見。惟按量刑之輕重，應注意刑法第57條各款
    所定科刑時應審酌之一切情狀，以為科刑輕重之標準。查被
    告於原審時雖未坦承犯行，亦未能與告訴人達成和解，然其
    事後已於本院時就本案犯罪事實坦承不諱，表示認罪，頗具
    悔意，且與被害人家屬（含告訴人廖朝宗）達成調解，有臺
    灣雲林地方法院調解筆錄1份（本院卷第215頁）可考，足認
    本件原審量刑時之裁量事項已有所變動。原審「未及審酌」
    上情，致量刑失之過重，容有未洽。檢察官上訴意旨以被告
    否認犯行，亦未與告訴人和解，犯後態度不佳，原審量刑過
    輕，而指摘原判決不當，為無理由；被告上訴意旨以其事後
    已坦承認罪，並與被害人家屬（含告訴人）達成調解，而以
    原審未及審酌上情致量刑過重為由，指摘原判決不當，則非
    無理由，自應由本院將原判決關於被告所處之刑予以撤銷改
    判，期臻適法。
  ㈡爰審酌被告並非專業醫護人員，本不應擅自將脫落管線接上
    ，所為導致被害人廖○○涼喪失寶貴生命，並使家屬承受失去
    親人之傷痛，所為非是。惟念及被告於行為時，係出於協助
    之意思，立意非惡，事後已於本院時坦承認罪，頗具悔意，
    且與被害人家屬（含告訴人）達成調解，於111年4月18日已
    當場由被告給付新臺幣（下同）60萬元，及被告任職之○○○○
    保全股份有限公司給付175萬元，餘額115萬元由被告分期給
    付（詳如附表所示），有上開調解筆錄1份、告訴人111年4
    月18日刑事陳述意見狀1份（本院卷第183-184頁）可憑。兼
    衡被告自陳大學畢業，從事保全工作，月入約3萬元，已婚
    ，有1名成年子女等一切情狀，量處被告有期徒刑六月，並
    諭知易科罰金之折算標準。
　㈢被告前未曾因故意犯罪受有期徒刑以上刑之宣告，有臺灣高
    等法院被告前案紀錄表可按，其因一時疏失，致罹刑典，已
    與被害人家屬（含告訴人）達成調解，並與其任職公司給付
    計235萬元，已如前述，經此偵審程序及刑之宣告，應知警
    惕，諒無再犯之虞，本院認對被告所宣告之刑，以暫不執行
    為適當，又因如附表所示之分期期數較長，為確保被告能按
    其承諾履行調解內容，爰依刑法第74條第1項第1款規定，併
    予宣告緩刑五年，以勵自新。另按緩刑宣告，得斟酌情形，
    命犯罪行為人向被害人支付相當數額之財產或非財產上之損
    害賠償，刑法第74條第2項第3款亦有明文。本件被告與被害
    人家屬雖已達成調解，然被告僅給付部分調解款項，故本院
    為兼顧被害人家屬之權益，確保被告於緩刑期間內按其承諾
    之賠償金額及方式履行，以確實收緩刑之功效，認如課予被
    告於緩刑期內按調解內容支付被害人家屬損害賠償之負擔，
    應屬適當，乃依前揭規定，併諭知被告於緩刑期間應依附表
    所示之賠償金額及方式，向被害人家屬履行賠償義務。被告
    此項緩刑之負擔，乃緩刑宣告附帶之條件，依刑法第75條之
    1第1項第4款之規定，違反上開所定負擔情節重大，足認原
    宣告之緩刑難收其預期效果，而有執行刑罰之必要者，得撤
    銷緩刑之宣告，併此敘明。
據上論斷，應依刑事訴訟法第369條第1項前段、第364條、第299
條第1項前段（僅引用程序法條），判決如主文。
本案經檢察官何金陞提起公訴，檢察官黃立夫提起上訴，檢察官
劉榮堂到庭執行職務。
中　　華　　民　　國　　111 　年　　5 　　月　　19　　日
                  刑事第三庭    審判長法　官  陳連發
                                      法　官  何秀燕
                                      法　官  洪榮家　
以上正本證明與原本無異。
不得上訴。
　　　　　　　　　　　　　　　　　　　書記官  謝麗首
中　　華　　民　　國　　111 　年　　5 　　月　　19　　日
附錄本案論罪科刑法條：
修正前中華民國刑法第276條
因過失致人於死者，處2年以下有期徒刑、拘役或2千元以下罰金
。
從事業務之人，因業務上之過失，犯前項之罪者，處5年以下有
期徒刑或拘役、得併科3千元以下罰金。

附表：
賠償金額 賠償方式 被告願給付廖允、廖朝宗、廖春燕、廖明輝、廖淑娟、廖麗君350萬元。 已給付235萬元。  被告於緩刑期內應履行之事項：餘款115萬元，於111年6月起，於每月15日前各給付1萬3,000元，並匯入指定帳戶內，至全部清償完畢止。